【裁判字號】    95,上易,2248
【裁判日期】    951229
【裁判案由】    傷害
【裁判全文】
臺灣高等法院刑事判決                95年度上易字第2248號
上  訴  人  臺灣士林地方法院檢察署檢察官
被      告  乙○○
上列上訴人因被告傷害案件，不服臺灣士林地方法院95年度易字
第89 5號，中華民國95年9月22日第一審判決（起訴案號：臺灣
士林地方法院檢察署95年度偵續字第4號），提起上訴，本院判
決如下：
    主  文
上訴駁回。
    事  實
一、乙○○係甲○○同居人謝清標之弟媳，於民國（下同）94年
    4月22日上午7時許，因不滿謝清標之檳榔攤擺放在台北縣汐
    止市○○街7巷25號門前，即以腳踹該檳榔攤，適遭甲○○
    發現，立即報警處理，乙○○得知甲○○報警，即與甲○○
    發生爭執，並基於傷害之概括犯意，先在上址房間內徒手朝
    甲○○頭部拍擊一巴掌，嗣警方到場處理，要求雙方和解後
    即行離去，乙○○則與甲○○至客廳商談和解事宜，詎乙○
    ○因甲○○堅不同意在其擬稿之和解書上簽字，乃再度與甲
    ○○發生拉扯，並承上開傷害犯意，出手推桌子撞擊甲○○
    之膝蓋，致甲○○先後受毆，受有右耳、臉部紅腫（2x2 cm
    ）、右前臂及兩側膝多處挫等傷害。
二、案經甲○○訴請台北縣政府警察局汐止分局報告台灣士林地
    方法院檢察署偵查起訴。
    理  由
壹、程序方面：
    證人甲○○、張亦如、謝陳春、陳中明於偵查中檢察官訊問
    時之言詞陳述，雖屬被告以外之人於審判外之言詞陳述，惟
    檢察官於偵訊前已踐行具結程序，有結文在卷為憑，已合於
    法定要件，且上開證人係成年人，有完足之觀察、記憶及陳
    述能力，被告亦未爭執檢察官有任何違法取供情事，其所為
    之證述顯係出於自由意志，可信性極高，復查無「顯有不可
    信之情況」，依刑事訴訟法第159條之1第2項規定，為傳聞
    證據之例外，自有證據能力。
貳、實體方面：
一、訊據被告固坦承於上開時地出手毆打甲○○一巴掌等情不諱
    ，惟矢口否認有上開傷害犯行，辯稱：伊在房間毆打甲○○
    一巴掌後，甲○○並未成傷，且嗣在客廳，伊因激動而抬起
    桌子，在桌子放下後不慎碰到甲○○膝蓋，但力道輕微，亦
    不至成傷，甲○○係自己製造傷勢，設詞誣告云云。惟查：
(一)被告於警詢供稱：「早上因為甲○○的檳榔攤放在我家門口
    ，我要把檳榔攤推走，結果甲○○在樓下有聽到聲音就要報
    警，我質問她說你把東西放在我家門口我都沒叫警察你憑什
    麼叫警察，就順勢輕推他的頭一下。」等語（見94年度偵字
    第6797號卷第9頁）；於偵查中供稱：「（你有推她頭部一
    下？）對，我有推她頭部一下。（你打她頭那裡？）她右邊
    的頭。」、「我有推她的頭．．．後來我不小心推桌子推到
    她的右膝蓋」等語（見94年度偵字第6797號卷第19頁、第20
    頁、第23頁、95年度偵續字第4號卷第36頁）；於本院審理
    時供稱：「當時我是再房間打她頭部一巴掌．．．後來是跟
    他在談事情時，我因為激動抬桌子，桌子放下來時碰到她右
    腳的膝蓋。」等語（見本院95年12月20日審判程序筆錄第5
    頁），核與告訴人甲○○及證人張亦如、謝陳春於偵查中之
    證述情節相符（見95年度偵續字第4號卷第15頁、第47頁、
    第49頁）。復有臺北市立聯合醫院忠孝院區94年4月22日驗
    傷診斷書在卷為憑（見94年度偵字第6797號卷第7頁），足
    認告訴人甲○○之指訴與事實相符，被告於上開時地先後毆
    打告訴人甲○○，致告訴人甲○○受有上開傷害，委無足疑
    ，被告上開所辯，無非飾卸之詞，不足採信。
(二)證人陳中明於偵查中固證稱：「（本件被害人是否你詢問？
    ）是。（詢問過程中，你有無看到她的傷勢）當時沒有注意
    到。（她臉部、手部有傷嗎）記不清楚了。（她有無指出她
    的傷口給妳看）沒有」（見偵字第6797號卷第24頁)，但僅
    係供稱：「沒有注意」、「記不清楚」等語，自不足作為告
    訴人甲○○當時並未成傷之認定。況被告既自承：「我有推
    她的頭．．．後來我不小心推到她的右膝蓋」等語，有如上
    述，衡情告訴人甲○○受被告毆打及以桌子撞及後受有上開
    傷勢，要屬當然，尚難容由被告空言否認。
(三)被告雖聲請傳喚證人余許水雲到庭，用以證明告訴人甲○○
    於事發當時並未受傷云云。惟查：被告於警詢、偵查及原審
    審理時均未供陳證人余許水雲在現場，且被告輔佐人丙○○
    於本院供陳：「因為她在我家門口看到甲○○坐汐止分局的
    警車離開。」等語（見本院95年12月20日審判程序筆錄第5
    頁），足認證人余許水雲未當場親眼目睹本件傷害過程，且
    衡情證人余許水雲即使有見到告訴人甲○○乘坐汐止分局的
    警車離開，但亦未必能發現告訴人甲○○是否受傷，況告訴
    人甲○○遭毆打受有上開傷情，其中瘀傷、腫痛等，亦可能
    因事後浮現而無法即時呈現，是以被告聲請傳喚證人余許水
    雲到庭作證，即無必要，附此敘明。
(四)綜上所述，本件事證明確，被告犯行堪以認定。
二、按行為後法律有變更者，適用行為時之法律。但行為後之法
    律有利於行為人者，適用最有利於行為人之法律，修正後刑
    法第2條第1項前段及但書定有明文，此乃為貫徹「罪刑法定
    主義」及「法律不溯及既往原則」，亦即原則上禁止引用行
    為人行為時不存在之法律對於被告論罪科刑，僅事後之法律
    變更有利於行為人時，始例外適用最有利之法律，為「從舊
    從輕」之比較。經查：
(一)被告行為時，刑法第277條第1項規定：「傷害人之身體或健
    康者，處3年以下有期徒刑、拘役或1千元以下罰金。」被告
    行為時之前開罰金刑，經主管院依罰金罰鍰提高標準條例第
    3條、第1條前段規定（得提高為2至10倍），就其原定數額
    提高為10倍，故被告行為時刑法第277條第1項之實質內容為
    ：傷害人之身體或健康者，處3年以下有期徒刑、拘役或1萬
    元以下罰金。而被告行為後，95年6月14日公布增訂之刑法
    施行法第1之1條第1項、第2項前段規定：「中華民國94年1
    月7日刑法修正施行後，刑法分則編所定罰金之貨幣單位為
    新臺幣。94年1月7日刑法修正時，刑法分則編未修正之條文
    定有罰金者，自94年1月7日刑法修正施行後，就其所定數額
    提高為30倍。」是95年7月1日後，刑法第277條第1項之實質
    內容為：傷害人之身體或健康者，處3 年以下有期徒刑、拘
    役或新臺幣3萬元以下罰金。前開罰金刑並依罰金罰鍰提高
    標準條例第1條但書規定，不再適用罰金罰鍰提高標準條例
    第1條前段提高其罰金數額之規定。經比較刑法施行法第1之
    1條增訂前後刑法第277條第1項之實質內容，因增訂前依現
    行法規所定貨幣單位折算新臺幣條例第2條規定，前開條文
    所定金額之貨幣單位均為元，應以新臺幣之3倍折算。故刑
    法施行法第1條之1增訂前後，刑法第277條第1項之實質內容
    相同，對於被告並無有利或不利之別。
(二)被告行為時，修正前刑法第56條規定：「連續數行為而犯同
    一之罪名者，以一罪論。但得加重其刑至二分之一。」，前
    開連續犯規定，業於94年1月7日修正公布刪除，並於95年7
    月1日施行，此刪除雖非犯罪構成要件之變更，但顯已影響
    行為人刑罰之法律效果，自屬法律有變更。按連續犯本質上
    應屬數罪，僅係基於訴訟經濟或責任吸收原則之考量，而論
    以一罪，並加重其刑至二分之一。刑法修正後將連續犯規定
    刪除，致修正後刑法已無連續犯規定可資適用，原連續數行
    為，須以數罪併罰。修正前後，就被告之行為，顯有一次評
    價與多次評價之別，自應以修正前之規定，較有利於被告。
(三)被告行為時，修正前刑法第41條第1項前段規定：「犯最重
    本刑為5年以下有期徒刑以下之刑之罪，而受6個月以下有期
    徒刑或拘役之宣告，因身體、教育、職業、家庭之關係或其
    他正當事由，執行顯有困難者，得以1元以上3元以下折算1
    日，易科罰金。」又被告行為時之易科罰金折算標準，修正
    前罰金罰鍰提高標準條例第2條前段（現已刪除）規定，就
    其原定數額提高為100倍折算1日，則本件被告行為時之易科
    罰金折算標準，應以銀元300元折算1日，經折算為新臺幣後
    ，應以新臺幣900元折算1日。惟修正後刑法第41條第1項前
    段則規定：「犯最重本刑為5年以下有期徒刑以下之刑之罪
    ，而受6個月以下有期徒刑或拘役之宣告者，得以新臺幣1千
    元、2千元或3千元折算1日，易科罰金。」比較修正前後之
    易科罰金折算標準，以修正前刑法之規定，較有利於被告。
(四)再必較「從舊從輕」時，應就罪刑有關之共犯、未遂犯、想
    像競合犯、牽連犯、連續犯、結合犯，以及累犯加重、自首
    減輕暨其他法定加減原因（如身分加減）與加減例等一切情
    形，綜其全部罪刑之結果而為比較（最高法院95年第8次刑
    事庭會議決議參照）。本件被告行為後前揭法律變更，罰金
    刑之變更，對於被告均無有利或不利之別。連續犯之刪除及
    易科罰金之標準之更改，均非有利於被告，自應依修正後刑
    法第2條第1項前段，適用被告行為時之法律，即依刑法第
    277條第1項、罰金罰鍰提高標準條例第1條前段論罪科刑，
    並以被告2次犯行為連續犯，依修正前刑法第56條規定論以
    一罪並加重其刑，且依修正前刑法第41條第1項前段及修正
    前罰金罰鍰提高標準條例第2條，定其易科罰金之折算標準
    。
三、核被告乙○○所為，係犯刑法第277條第1項之傷害人之身體
    罪。被告先後2次傷害犯行，時間緊接，手法相若，犯罪構
    成要件俱屬相同，顯係基於概括犯意反覆為之，為連續犯，
    應依刑法第56條之規定論以一罪，並加重其刑。
四、原審同此認定，因依刑法第2條第1項前段、修正前刑法第56
    條、第277條第1項、第41條第1項前段，罰金罰鍰提高標準
    條例第1條前段、修正前罰金罰鍰提高標準條例第2條各規定
    ，於審酌被告與告訴人甲○○因細故發生爭執，即分別徒手
    及推桌傷害告訴人，致告訴人甲○○受有上開傷害，事後否
    認犯行，且未能與告訴人達成和解及其生活狀況、品行、智
    識程度等一切情狀，量處拘役10日，並諭知如易科罰金，以
    300元折算1日。核其認事用法，俱無違誤，量刑亦甚允洽，
    被告上訴意旨，仍執陳詞，否認犯罪，為無理由，應予駁回
    。
據上論斷，應依刑事訴訟法第368條，判決如主文。
本案經檢察官呂光華到庭執行職務。
中    華    民    國    95    年    12    月    29    日
                  刑事第十七庭  審判長法  官  陳貽男
                                      法  官  鄭水銓
                                      法  官  高明哲
以上正本證明與原本無異。
不得上訴。
                                      書記官  李垂福
中    華    民    國    95    年    12    月    29    日
附錄：本案論罪科刑法條全文
中華民國刑法第277條
傷害人之身體或健康者，處3 年以下有期徒刑、拘役或1 千元以
下罰金。
犯前項之罪因而致人於死者，處無期徒刑或7 年以上有期徒刑；
致重傷者，處3 年以上10年以下有期徒刑。


司法院資訊處製作；財團法人民間司法改革基金會備份。
